【裁判字號】    95,財管,5
【裁判日期】    950522
【裁判案由】    選任遺產管理人
【裁判全文】
臺灣臺南地方法院民事裁定               95年度財管字第5號
聲  請  人  國泰人壽保險股份有限公司
法定代理人  丙○○
                    送達代收.
上列聲請人聲請為被繼承人甲○○選任遺產管理人事件，本院裁
定如下：
    主      文
選任財政部國有財產局台灣南區辦事處台南分處為被繼承人甲○
○之遺產管理人。
聲請程序費用由被繼承人甲○○之遺產負擔。
    理      由
一、按繼承人均拋棄其繼承權者，準用關於無人承認繼承之規定
    ，民法第一千一百七十六條第六項定有明文。又繼承開始時
    ，繼承人之有無不明，而不能依民法第一千一百七十七條選
    定遺產管理人時，得由利害關係人聲請法院選任之；再按繼
    承人因故不能管理遺產，亦無遺囑執行人者，利害關係人或
    檢察官得聲請法院選任遺產管理人，民法第一千一百七十八
    條第二項、非訟事件法第一百五十四條第一項分別定有明文
    。揆諸前揭規定意旨，於繼承人皆拋棄其繼承權，無人繼承
    時，亦應許利害關係人聲請法院選任遺產管理人，俾為遺產
    之處置。
二、本件聲請意旨略以：被繼承人甲○○（男，民國○○○年○
    月○日生，身分證統一編號：Ｚ000000000號，生
    前最後住所：台南縣佳里鎮○○里○○鄰○○路二八五號）
    於九十四年五月二十三日死亡，其配偶及第一、三順位法定
    繼承人均依法拋棄繼承，至第二、四順位法定繼承人皆早已
    死亡，且親屬會議亦未於繼承開始後一個月內選定遺產管理
    人，茲因被繼承人甲○○前於九十年七月間，為辦理房屋貸
    款而向聲請人借款新台幣（下同）八百萬元，約定借款期限
    二十年，並分期按月攤還本息，詎甲○○自九十三年十二月
    二十四日起即未繳息，尚欠本金七百六十萬七千二百零一元
    未清償，是聲請人為甲○○之債權人而為利害關係人，為免
    聲請人無法行使債權而影響權益，聲請人為此爰聲請鈞院裁
    定選任財政部國有財產局台灣南區辦事處台南分處為被繼承
    人甲○○之遺產管理人等語。
三、經查：聲請人主張之前開事實，業據提出借據影本一件、繼
    承系統表影本一件、戶籍謄本八件、除戶謄本四件為證，且
    經本院依職權調取本院九十四年度繼字第九七九、一○○三
    號拋棄繼承聲請事件卷宗核閱綦詳，是聲請人之主張堪信為
    真實。又查被繼承人甲○○之配偶及第一、三順位法定繼承
    人均已依法拋棄繼承經本院准予備查，至第二、四順位法定
    繼承人皆早已死亡，又未準用民法第一千一百七十七條之規
    定選定遺產管理人，而被繼承人甲○○為聲請人之債務人，
    故聲請人以利害關係人之身分聲請選任被繼承人甲○○之遺
    產管理人，核與上開規定並無不合，應予准許。
四、按公示催告期限屆滿，無繼承人承認繼承時，其遺產於清償
    債權，並交付遺贈物後，如有剩餘，歸屬國庫；又按非公用
    國有財產以財政部國有財產局為管理機關，民法第一千一百
    八十五條、國有財產法第十二條分別定有明文。查本件被繼
    承人甲○○之配偶及第一、三順位法定繼承人均已依法拋棄
    繼承經本院准予備查，至第二、四順位法定繼承人皆早已死
    亡，且未準用民法第一千一百七十七條之規定選定遺產管理
    人，足徵被繼承人甲○○之原繼承人對被繼承人甲○○遺產
    之處置已漠不關心；又查被繼承人甲○○死亡後遺有坐落台
    南縣佳里鎮○○段五三號土地及門牌號碼台南縣佳里鎮○○
    里○○路二八五號房屋等遺產，有稅務電子閘門財產所得調
    件明細表一件附卷可稽，上開遺產倘無人承認繼承時，將於
    清償債權，交付遺贈物後，歸屬國庫，為使被繼承人甲○○
    遺產之處置順利進行，本院認選任財政部國有財產局台灣南
    區辦事處台南分處為被繼承人甲○○之遺產管理人為適當。
五、依非訟事件法第一百五十七條，裁定如主文。
中    華    民    國    95    年    5     月    22    日
                  家事法庭    法  官  葉惠玲
以上正本係照原本作成
如對本裁定抗告須於裁定送達後10日內向本院提出抗告狀
中    華    民    國    95    年    5     月    22    日
                              書記官  鄭秀美


司法院資訊處製作；財團法人民間司法改革基金會備份。
